【裁判字號】    97,訴,261
【裁判日期】    981230
【裁判案由】    損害賠償
【裁判全文】
臺灣屏東地方法院民事判決               97年度訴字第261號
原      告  甲○○
被      告  乙○○
上列當事人間請求損害賠償事件，原告於刑事案件（本院97年度
簡字第398 號）審理中提起刑事附帶民事訴訟（本院97年度附民
字第67號），經刑事庭移送前來，本院於民國98年12月30日言詞
辯論終結，判決如下：
    主  文
被告應給付原告新臺幣壹萬伍仟元，及自民國九十七年六月十三
日起至清償日止，按年息百分之五計算之利息。
原告其餘之訴駁回。
訴訟費用由被告負擔一三三分之一，餘由原告負擔。
本判決第一項得假執行。
    事 實 及 理 由
一、被告經合法送達，無正當理由未於最後言詞辯論期日到場，
    核無民事訴訟法第386 條各款情形，爰依職權由一造辯論而
    為判決。
二、原告主張：原告與被告為鄰居關係，因被告年14歲之子歐柏
    辰與被告女友楊玉惠於民國（下同）96年5 月8 日17時25分
    許，在屏東縣潮州鎮○○路104 號原告住處前馬路上玩排球
    時，不慎將球打到原告住處大門發出聲響，引起原告不悅，
    出聲制止，歐柏辰與楊玉惠遂停止玩球，返回被告住處，嗣
    被告返家，楊玉惠將情告知，被告憤而到原告家前大門與原
    告理論，進而發生口角，被告乃持磚塊砸向原告住處鐵門門
    板乙片凹陷損壞，足生損害於原告，經原告訴警報請臺灣屏
    東地方法院檢察署檢察官聲請以96年度偵字第5048號簡易判
    決處刑，嗣經本院以97度簡字第398 號毀損罪判處罰金新臺
    幣（下同）6,000 元確定（被告未上訴），被告應賠償原告
    之損失。為此，聲明：被告應給付原告2,000, 000萬元，並
    自訴狀繕本送達於被告翌日起至清償日止，按年息百分之5
    計算之利息（見卷第83頁）。另原告被冤判公然侮辱罪（同
    一97度簡字第398 號刑事案件，原告因公然侮辱罪判處罰金
    3,000 元）平反後，考慮再予要求名譽之損害賠償。
三、被告抗辯：被告經合法送達，無正當理由未於最後言詞辯論
    期日到場；惟據其以前到庭辯稱：被告曾與原告談和解，但
    原告不願意和解。對於原告表示要對本院98年度聲簡再字第
    2 號裁定駁回聲請再審（指原告不服本院97年度簡字第398
    號刑事判決其公然侮辱有罪而上訴，就本院97年度簡上字第
    416 號不得上訴之確定刑事判決聲請再審），此由法院依法
    審理，被告並無意見。並聲明：原告之訴駁回。
三、本院之判斷：
（一）原告主張之事實，業經臺灣屏東地方法院檢察署檢察官以
    96 年 度偵字第5048號毀棄罪等案件聲請簡易判決處刑，並
    經本院刑事庭以97年度簡字第398 號判處罰金確定在案，有
    上開檢察官聲請簡易判決處刑書及判決書附卷可憑，且經本
    院調取該刑事卷宗（含警、偵卷）核閱屬實，被告就其被判
    處毀損有罪部分並未上訴，且被告亦未加爭執，堪信原告之
    主張為真實。
（二）按因故意或過失，不法侵害他人權利者，負損害賠償責任
    ；民法第184 條第1 項前段定有明文。又不法毀損他人之物
    者，被害人得請求賠償其物因毀損所減少之價額，民法第19
    6 條規定有明文。本件被告不法毀損原告所有住處鐵門乙片
    ，致原告財產權受有損害，其損害與被告之侵權行為間有因
    果關係，原告自得依據侵權行為之法律關係請求損害賠償。
    次按損害賠償，除法律另有規定或契約另有訂定外，應以填
    補債權人所受損害及所失利益為限，為民法第216 條第1 項
    所明定。又當事人已證明受有損害而不能證明其數額或證明
    顯有重大困難者，法院應審酌一切情況，依所得心證定其數
    額，民事訴訟法第222 條第2 項亦定有明文。經查原告自陳
    門板損失，兩片約30,000元，而被告又未對原告求償之受損
    鐵門價值，表示意見，本院參閱該刑事卷宗之警卷所附鐵門
    照片（見警卷第20－22頁）應為不鏽鋼材質，頗具價值，市
    價每片應可值約15,000元。次查被毀損之鐵門已經凹陷，縱
    該凹陷部分經過修理，以一般情況而言，客觀上亦難回復原
    貌，從而，原告請求被告賠償乙片受損鐵門15,000元，尚屬
    正當，逾此範圍之請求，則非有據。
（三）至於原告主張：本件應待本件刑事部分判決結果後才判決
    ，因伊要證明被告有誣告，妨害名譽，伊可請求精神賠償，
    故應等待再審結果再行主張云云（見卷第80頁）；惟按因犯
    罪而受損害之人，於刑事訴訟程序固得附帶提起民事訴訟，
    對於被告請求回復其損害，但其請求回復之損害，以被訴犯
    罪事實所生之損害為限，否則縱令得依其他事由，提起民事
    訴訟，亦不得於刑事訴訟程序附帶為此請求（參見最高法院
    60年台上字第633 號判例要旨）。經查本件被告之毀損罪已
    判決確定，原告提起附帶民事訴訟，參酌上開判例，本院自
    應依其犯罪事實所生之損害為限，審酌損害賠償範圍。次查
    原告係不服本院97年度簡字第398 號刑事判決其公然侮辱有
    罪而上訴，又就本院97年度簡上字第416 號駁回其上訴而不
    得上訴之確定刑事判決聲請再審，嗣經本院以98年度聲簡再
    字第2 號裁定再審之聲請駁回，並經臺灣高等法院高雄分院
    於98年8 月11日以98年度278 號裁定抗告駁回確定在案（該
    裁定後面載明不得再抗告），有各該裁定正本附卷可稽（見
    卷第100 、101 頁），且經本院調取該案卷宗核閱無誤。復
    查本院函請臺灣高等法院高雄分院於98年10月16日以98雄分
    院謀刑平98抗278 號字第15811 號函查覆原告並未就該裁定
    提起再抗告，有該函附卷可憑（見卷第111 頁），足見本件
    刑事部分早已確定。況查刑事判決所為事實之認定，於獨立
    民事訴訟之裁判時，並不受其拘束（參見最高法院50年度台
    上字第872 號、69年度台上字第2674號判例）。職故，原告
    之上開主張即非可採。另原告於被告經二次以上合法通知未
    到庭，原告不同意由其一造辯論而為判決，本院乃依民事訴
    訟法第385 條第1 項後段規定依職權由一造辯論而為判決，
    附此敘明。
四、綜上所述，原告本於侵權行為之法律關係，訴請被告賠償其
    受損害之乙片鐵門15,000元及法定利息，為有理由，應予准
    許；逾此範圍之請求，則無理由，應予駁回。又本件所命給
    付未逾50萬元，按民事訴訟法第389 條第1 項第5 款規定，
    應依職權宣告得假執行，爰判決如主文所示。
五、據上論結，本件原告之訴為一部有理由、一部無理由，依民
    事訴訟法第385 條第1 項後段、第79條、第389 條第1 項第
    5 款，判決如主文。
中    華    民    國    98    年    12    月    30    日
                  民事第二庭  法  官  胡晏彰
正本係照原本作成。
如對判決上訴，須於判決送達後廿日內向本院提出上訴狀，其未
表明上訴理由者，應於提出上訴後二十日內向本院補提理由書狀
（均須按他造當事人之人數附繕本）。
中    華    民    國    98    年    12    月    30    日
                              書記官  郭松菊

司法院資訊處製作；財團法人民間司法改革基金會備份。
